臺灣臺北地方法院民事裁定　　　　　　99年度消債清字第66號
聲　請　人　劉玉光
代　理　人　張明俠律師
上列當事人聲請消費者債務清理清算事件，本院裁定如下：
    主  文
聲請駁回。
聲請費用由聲請人負擔。
    理  由
一按債務人不能清償債務或有不能清償之虞者，固得依消費者債
  務清理條例所定更生或清算程序，清理其債務。惟債務人與金
  融機構協商成立者，不得聲請更生或清算，但因不可歸責於己
  之事由，致履行顯有重大困難者，不在此限，消費者債務清理
  條例第151條第5項定有明文，此項規定於該條例施行前，債務
  人依金融主管機關協調成立之中華民國銀行公會會員，辦理消
  費金融案件無擔保債務協商機制與金融機構成立之協商，準用
  之，同條第6項亦有明文。
二本件聲請人主張：其對於數家銀行積欠信用貸款及信用卡債務
  總計新臺幣（下同）4,769,589元，已不能清償，遂於民國99
  年間以書面向最大債權銀行即聯邦商業銀行請求協商債務清償
  方案，惟協商不成立，爰聲請清算等語。
三經查，聲請人於消費者債務清理條例施行前之95年5月間，曾
  依中華民國銀行公會會員辦理消費金融案件無擔保債務協商機
  制，與全體無擔保債權銀行成立協商，同意自95年6月起，分
  330期，每月清償14,718元，嗣於97年4月間毀諾等情，有國泰
  世華商業銀行所提陳述意見狀及協議書可稽（參見本院卷第
  158、163頁），聲請人亦稱僅依協議繳納22個月等語（參見本
  院99年11月2日調查筆錄）。則聲請人須證明因不可歸責於己
  之事由，致上開協商之履行顯有重大困難，方得聲請清算。
四次查，聲請人所主張不可歸責於己之事由，包括因病痛而增加
  醫療等費用及自99年1月間起支付其弟劉永偉之醫療、安養等
  費用，並提出診斷證明書、身心障礙手冊、各項費用單據為證
  。惟所提各項費用單據均為98年至99年間發生之費用，不能證
  明聲請人於97年4月間之支出情況有何重大改變。參酌聲請人
  陳稱：其自92年1月間退休後按月領月退俸約28,100元，收入
  情況迄今未變等語，實難認聲請人於97年4月間有何不可歸責
  於己之事由，致上開協商之履行顯有重大困難。故本件清算之
  聲請不符消費者債務清理條例第151條第6項及第5項但書規定
  之要件，且無從補正，應予駁回。
五依消費者債務清理條例第15條、民事訴訟法第95條、第78條，
  裁定如主文。
中    華    民    國    100    年    3    月    31    日
                  民事第二庭  法  官  林玲玉
以上正本係照原本作成。
如不服本裁定，應於裁定送達後10日內，以書狀向本院提出抗告
，並繳納抗告費新臺幣1千元。
中    華    民    國    100    年    3    月    31    日
                              書記官  劉碧輝